臺灣高雄地方法院刑事判決　　　　　　　　94年度訴字第85號
公　訴　人　臺灣高雄地方法院檢察署檢察官
被　　　告　戊○○　男　29歲.
指定辯護人　本院公設辯護人　丙○○
上列被告因毒品危害防制條例等案件，經檢察官提起公訴（93年
度偵緝字第2208號），本院判決如下：
      主  文
戊○○共同輸入禁藥，處有期徒刑參月。扣案之含有特拉嗎竇（
ＴＲＡＭＡＤＯＬ）成分之安君寧壹拾肆包，均沒收之。
      事  實
1、戊○○與丁○○（未據公訴人起訴）係朋友關係，緣丁○○
   知悉戊○○欲前往中國大陸湖南省掃墓，遂委託戊○○至大
   陸掃墓時幫其購買含有第三級毒品特拉嗎竇（ＴＲＡＭＡＤ
   ＯＬ）成分之安君寧回國供其戒毒用。戊○○、蔡尚血均知
   悉含有上開成分之安君寧藥品在國內無法購得，猶基於未經
   中央衛生主管機關核准擅自輸入禁藥之犯意聯絡，由戊○○
   於民國92年3 月31日出境前往大陸地區湖南省掃墓後，於同
   年4 月7 日（起訴書誤載為7 月21日）某時，在大陸地區湖
   南省長沙市某藥局，以人民幣250 元之代價，購得內含第三
   級毒品特拉嗎竇（ＴＲＡＭＡＤＯＬ）成分之安君寧16包（
   其不知含有第三級毒品特拉嗎竇（ＴＲＡＭＡＤＯＬ）成分
   ），並當場服用2 包，再將剩餘之14包安君寧藏匿於隨身手
   提包內，並於同日21時20分許自香港搭乘中華航空CI628 號
   班機，抵達高雄國際機場，而共同擅自將上開安君寧運輸入
   境至台灣地區，嗣於高雄國際機場入境檢查時，為警會同財
   政部高雄海關關稅局人員當場查獲，並扣得未經核准擅自輸
   入之禁藥安君寧14包，始悉上情。
2、案經內政部警政署航空警察局高雄分局移送台灣高雄地方法
   院檢察署偵查起訴。
      理  由
1、訊據被告戊○○固不否認於上開時、地，未經核准自中國大
   陸地區攜帶安君寧14包入境之事實，惟矢口否認有輸入禁藥
   犯行，辯稱：伊不知安君寧為禁藥，且該藥係欲供己戒毒之
   用云云。經查：
（1）被告確於92年4 月7 日晚上9 時20分許，在高雄國際機場
     入境檢查室通關時，為警員甲○○會同海關人員自被告所
     攜帶之隨身手提包內查扣14包安君寧之事實，迭據被告於
     警詢、偵查及本院調查審理時供承在卷，核與證人即查獲
     之員警甲○○於本院之證述相符，並有其製作之職務報告
     、及扣押筆錄、扣押物品目錄表、高雄關稅局扣押貨物、
     運輸工具收據及搜索筆錄各乙紙在卷可稽，暨安君寧14包
     扣案可佐。
（2）又按經中央衛生主管機關（行政院衛生署）明令公告禁止
     製造、調劑、輸入、輸出、販賣或陳列之毒害藥品為藥事
     法所稱「禁藥」；又輸入藥品，應依藥事法第三十九條規
     定將其成分、規格、性能、製法之要旨，檢驗規格與方法
     及有關資料或證件，連同標籤、仿單及樣品，並繳納證書
     費、查驗費，申請中央衛生主管機關（行政院衛生署）查
     驗登記，經核准發給藥品許可證後，始得由藥品許可證所
     有人及其授權者輸入，其餘之輸入藥品，除係旅客或隨交
     通工具服務人員所攜帶之自用藥品進口者外，若有未經中
     央衛生主管機關（行政院衛生署）核准擅自輸入之情形者
     ，亦係屬藥事法所稱之「禁藥」範圍。經查，扣案之安君
     寧14包，經送行政院衛生署管制藥品管理局檢驗結果，檢
     出第三級毒品特拉嗎竇（ＴＲＡＭＡＤＯＬ）成分，且該
     成分屬第三級管制藥品或毒品，經查行政院衛生署之藥品
     許可登記資料，並未核准外標示「安君寧」之製劑，此有
     該局管檢字第0920002972號檢驗成績書1紙 在卷可憑，是
     扣案之安君寧屬毒品危害防制條例規定之第三級毒品無訛
     ，該成分既經禁止輸入，當然不可能獲准輸入；且扣案之
     安君寧14包，其外包裝尚標示「國家''九五''重點科技攻
     關項目」、「湖南泰製藥有限公司出品」、「國家戒毒
     新特藥」、「批准文號：國藥准字Z00000000 號」、背面
     標示用法用量為「口服, 首次服藥在發癮前3-4 小時，第
     1-3 天, 每次12克, 一日4 次; 第4 日起, 每次6 克, 一
     日3-4 次; 一般用藥5-10天」, 規格是「每袋重6 克」，
     此業經本院當庭勘驗屬實，製有勘驗筆錄在卷可憑，自應
     以藥品管理；再查扣案之安君寧並未標示我國衛生署核准
     之輸入字號，此業經檢察官勘驗屬實，製有勘驗筆錄在卷
     可憑，是以被告自大陸地區購買攜回之上開藥品，係屬未
     經核准而擅自輸入之藥品甚明。本件被告將上開安君寧放
     置於其隨身手提包內，又未主動申報，顯係明知為不法輸
     入而故意逃避海關查緝之情甚明，其就所輸入者為禁藥，
     自難諉為不知。何況亦不得因不知法律而免除刑事責任，
     刑法第十六條定有明文，被告自不能以此卸責。
（3）惟應審究者厥為被告攜帶扣案之安君寧之目的是否符合藥
     事法第22條第2 款但書所訂之旅客攜帶「自用」藥品進口
     一節。查被告固辯稱：伊攜帶安君寧入境，主要是要供己
     戒毒之用，倘朋友有需要，亦可提供予朋友戒毒云云，惟
     其關於攜帶安君寧入境之目的，先在警詢及多次偵查中，
     或稱係受友人委託購買，或稱係受友人「小蔡」委託購買
     ，或稱係朋友「蔡上直」或「丁○○」託伊購買等語，嗣
     經檢察官傳喚證人丁○○到庭證述：伊不知何謂安君寧，
     且未委託被告購買安君寧等語後，被告始開始改稱係其本
     身想幫丁○○戒毒，故自行幫其購買安君寧帶回台灣等語
     ，嗣於移審時仍為相同之陳述，直至準備程序起始又開始
     改稱購買安君寧主要是欲供己戒毒之用，倘友人有需要亦
     可提供予友人戒毒等語，前後所述不一，惟被告既在警詢
     及偵查中多次供稱係受友人委託購買攜帶入境，且經檢察
     官詢問友人姓名時，亦毫無掩飾直指友人姓名為「蔡上直
     」，雖然誤稱「尚」為「上」，但經檢察官提示法務部戶
     役政連結作業系統資料時，即改稱：「可能是『丁○○』
     吧」等語，檢察官並依上開資料傳喚證人丁○○到庭，經
     訊問結果確為被告之友人無訛，足見被告於警詢及偵查中
     所述之友人確有其人，按諸常理，倘被告確係為供自己戒
     毒之用而輸入上開安君寧，而於警詢及偵查中隨意捏造事
     實，謊稱係他人託其購買而攜帶入境，則被告於警詢及偵
     查中理應繼續編謊，任意供出一個綽號，使員警及檢察官
     無法查證，惟被告竟不此之途，而直接供出「丁○○」姓
     名，且於丁○○到庭作證後，仍未供稱係欲供自己戒毒之
     用，僅改稱雖非丁○○委伊購買入境，惟伊攜帶入境之目
     的為幫丁○○戒毒等語；而且證人丁○○於本院亦證稱：
     其曾於八十九年間因施用海洛因而被移送一節，顯見證人
     丁○○確有施用海洛因毒品之行為；又按當事人於案發時
     之供述較少權衡利害得失或受他人干預，依經驗法則，較
     之事後翻異之詞為可信，此即所謂案重初供原則，故除可
     證明其更異之詞與事實相符，或其初供係虛偽者外，自不
     得任意捨棄初供而不採，則被告於警詢及偵查中供稱係受
     友人丁○○委託購買欲供丁○○戒毒一節，非無足取。至
     於證人丁○○雖始終證稱並未委託被告購買安君寧云云，
     惟證人丁○○倘承認委託被告購買安君寧一事，將陷自己
     於遭受刑事追訴之危險，故其為上開證述，尚屬情理之常
     ，自不得僅憑此證述而逕認被告前開所供扣案之安君寧係
     丁○○託伊購買一語為不可採信。綜上，足認被告攜帶扣
     案之安君寧入境之目的並非供自己使用，而係受丁○○委
     託購買而攜帶入境，核與藥事法第22條第2 款但書所定之
     旅客攜帶「自用」藥品進口不符。
（4）綜上所述，本件事證明確，被告輸入禁藥之犯行堪以認定
     。
2、按被告行為後藥事法業於93年4 月21日修正公布，並於同日
   生效，其中第82條第1 項之法定刑由「7 年以下有期徒刑，
   得併科新台幣15萬元以下罰金」，修正為「10年以下有期徒
   刑，得併科新台幣1000萬元以下罰金」，新舊法比較結果，
   以舊法有利於被告，依刑法第2 條第1 項之規定應適用舊法
   處斷。故被告所為，係犯93年4 月21日前修正前藥事法第82
   條第1 項輸入禁藥罪。被告與丁○○間就本件犯行，有犯意
   聯絡及行為分擔，為共同正犯。爰審酌被告犯後猶飾詞否認
   ，顯無悔意，且任意輸入禁藥，有危國民之生命及健康，本
   不宜寬貸，惟念其輸入禁藥之數量不多，且係供丁○○戒毒
   用，情節非重等一切情狀，量處如主文所示之刑。又扣案之
   安君寧14包，係被告所有供犯罪所用之物，爰依刑法第38條
   第1項 第2 款規定，宣告沒收。
3、公訴意旨另以：被告基於運輸第三級毒品之犯意，藉由前往
   大陸地區之便，於民國92年4 月7 日（起訴書誤載為7 月21
   日）某時許，在大陸地區湖南省長沙市某藥局，以人民幣25
   0 元之代價，購得內含第三級毒品特拉嗎竇（ＴＲＡＭＡＤ
   ＯＬ）成分之安君寧16包，並利用將安君寧藏匿於隨身手提
   包之方式，於92年4 月7 日，自香港搭乘中華航空CI628 號
   班機，於同日21時20分許，抵達高雄國際機場，而將前開內
   含第三級毒品特拉嗎竇（ＴＲＡＭＡＤＯＬ）成分之安君寧
   運輸入境至台灣地區，嗣於高雄國際機場入境檢查時，為警
   當場查獲，並扣得上開安君寧14包，因認被告另涉犯毒品危
   害防制條例第4 條第3 項之運輸第三級毒品等語。
（1）按犯罪事實應依證據認定之，無證據不得推定其犯罪事實
     。又不能證明被告犯罪者，應諭知無罪之判決，刑事訴訟
     法第154 條、第301 條第1 項分別定有明文。又事實之認
     定，應憑證據，如未能發現相當證據，或證據不足以證明
     ，自不能以推測或擬制之方法，以為裁判基礎（最高法院
     40年台上字第86號判例參照）。另按認定犯罪事實，所憑
     之證據，雖不以直接證據為限，間接證據亦包括在內，然
     無論直接或間接證據，其為訴訟上之證明，須於通常一般
     之人均不致於有所懷疑，而得確信其為真實之程度者，始
     得據之為有罪之認定，倘其證明尚未達到此一程度，而有
     合理性懷疑之存在時，即無從為有罪之認定，此亦有最高
     法院76年台上字第4986號判例可資參照。
（2）本件公訴人認被告涉犯毒品危害防制條例第4 條第3 項之
     運輸第三級毒品罪嫌，無非以被告之供述、員警甲○○之
     職務報告、扣押物品清單、行政院衛生署管制藥品管理局
     檢驗成績書、法務部調查局92年7 月1 日調科壹字第09262
     341790號函、入出境查詢結果等，為其論罪依據。訊據被
     告固不否認於上開時地，購買安君寧十六包，並將服用後
     剩餘之14包安君寧放置於隨身手提包內，攜帶入境，惟堅
     決否認有何運輸第三級毒品特拉嗎竇（ＴＲＡＭＡＤＯＬ
     ）罪嫌，辯稱：伊不知安君寧內含有第三級毒品特拉嗎竇
     （ＴＲＡＭＡＤＯＬ）成分，否則伊不會將安君寧直接放
     置在隨身手提包內等語。經查：
A、被告確於92年4 月7 日晚上9 時20分許，在高雄國際機場為
   警員甲○○會同海關人員進行例行性抽查檢查時，自被告所
   攜帶之手提包內查扣14包安君寧之事實，迭據被告於警詢、
   偵查及本院調查審理供承在卷，核與證人即查獲之員警甲○○於本院之證述相符，並有其製作之職務報告、及扣押筆錄
   、扣押物品目錄表、高雄關稅局扣押貨物、運輸工具收據及
   搜索筆錄各乙紙在卷可稽，暨安君寧14包扣案可佐，而該扣
   案之安君寧14包，經送請行政院衛生署管制藥品管理局檢驗
   結果，檢出第三級毒品特拉嗎竇（ＴＲＡＭＡＤＯＬ）成分
   ，亦有該局管檢字第0920002972號檢驗成績書1 紙在卷可憑
   ，是被告確於上開時地，攜帶含有第三級毒品特拉嗎竇（Ｔ
   ＲＡＭＡＤＯＬ）成分之安君寧14包入境一節，洵堪認定。
   茲有疑義者，厥為被告對於上開安君寧含有第三級毒品特拉
   嗎竇（ＴＲＡＭＡＤＯＬ）成分，主觀上是否有所認識。
B、查被告自警詢起即堅決否認知悉其自大陸帶回台灣之安君寧
   14包含有第三級毒品特拉嗎竇（ＴＲＡＭＡＤＯＬ）成分，
   且證人即查獲之員警甲○○於本院亦結證：本件係進行例行
   性抽查時查獲被告，當時被告身上有一個小包包，海關人員
   一打開包包，就可看到安君寧，安君寧並未特別藏在夾層或
   小袋子內等語，顯見被告將扣案之安君寧直接放置於隨身手
   提包內，並未以其他方式掩飾，核與一般運輸毒品之犯罪行
   逕有間。
C、再者，扣案之安君寧外包裝上標示有「國家''九五''重點科
   技攻關項目」、「湖南泰製藥有限公司出品」、「國家戒
   毒新特藥」、「批准文號：國藥准字Z00000000 號」、背面
   標示用法用量為「口服, 首次服藥在發癮前3-4 小時, 第1-3
   天, 每次12克, 一日4 次; 第4 日起, 每次6 克, 一日3-4
   次; 一般用藥5-10天」, 規格是「每袋重6 克」，已如前述
   ，該安君寧既係大陸地區之藥局所販售，且復標明製造藥廠
   名稱、核准字號及用法用量，參以被告被查獲當時，神色自
   若，此業經證人甲○○證述在卷，則被告辯稱其不知安君寧
   內含有第三級毒特拉嗎竇（ＴＲＡＭＡＤＯＬ）成分等語，
   堪以採信。
   此外，復查無其他積極證據足資證明被告明知其所攜帶之安
   君寧含有第三級毒品特拉嗎竇（ＴＲＡＭＡＤＯＬ）成分，
   是被告之行為顯與毒品危害防制條例第4 條第3 項運輸第三
   級毒品罪構成要件有間，本應為無罪之諭知，惟公訴人認此
   部分與前揭論罪科刑部分，具有想像競合犯之裁判上一罪關
   係，爰不另為無罪諭知，附此敘明。
據上論斷，應依刑事訴訟法第299 條第1 項前段，93年4 月21日
修正前藥事法第82條第1 項、刑法第2 條第1 項但書、第11條前
段、第28條、第38條第1 項第2 款，判決如主文。
本案經檢察官乙○○到庭執行職務。
中　　華　　民　　國　　94　　年　　4 　　月　　11　　日
                  刑事第九庭    審判長法　官  李璧君
                                      法  官  陳筱蓉
                                      法  官  黃惠玲
以上正本，係照原本作成，證明與原本無異。
如不服本判決，應於送達後10日內，向本院提出上訴狀。
中　　華　　民　　國　　94　　年　　4 　　月　　18　　日
                                書記官  林秀敏
附錄本判決論罪之法條：
93年4 月21日修正前藥事法第82條第1 項：
製造或輸入偽藥或禁藥者，處七年以下有期徒刑，得併科新台幣
15萬元以下罰金。
